【裁判字號】    97,家抗,22
【裁判日期】    971128
【裁判案由】    拋棄繼承權
【裁判全文】
臺灣新竹地方法院民事裁定              97年度家抗字第22號
抗  告  人  丁○○○
                        巷2號.
            丙○○
            乙○○
            甲○○
                      共同送達.
                        巷2號.
上列抗告人因聲明拋棄繼承權事件，對於中華民國97年10月16日
本院97年度繼字第672號裁定提起抗告，本院裁定如下：
    主  文
抗告駁回。
抗告程序費用新臺幣壹仟元由抗告人負擔。
    理  由
一、抗告人於原審法院聲明意旨略以：抗告人丁○○○為被繼承
    人戊○○之配偶，抗告人丙○○、乙○○、甲○○則為被繼
    承人之子女，被繼承人於民國97年2月27日死亡，抗告人等
    人自願拋棄繼承權，爰依法檢呈戶籍謄本，具狀聲明拋棄繼
    承權。
二、抗告意旨略以：原審法院以被繼承人於97年2月27日死亡，
    抗告人等人於斯時即知悉其等得繼承，卻遲至97年10月14日
    始具狀聲明拋棄繼承權，顯已逾民法第1174條第2項所定之3
    個月期間為由，裁定駁回抗告人等人拋棄繼承權之聲明，實
    有誤會。查被繼承人為人極陰沈，毫無度量，常為家常瑣事
    與抗告人丁○○○爭吵，被繼承人與抗告人丁○○○感情日
    久生變，被繼承人故意隱藏不動產資料文件，亦未曾向抗告
    人丁○○○透露告知其所有之不動產資訊，何況抗告人丙○○、乙○○、甲○○等繼承人，抗告人等人實不知被繼承人
    遺有座落新竹縣竹北市○○段956地號及桃園縣觀音鄉○○○段崁頭子小段71之2地號等2筆土地。嗣抗告人丁○○○於
    97年9月中旬，在被繼承人之文件中發現上開2筆土地，經與
    沈能和、沈能富、沈能枝、丙○○、乙○○、甲○○等6名
    子女商討後，抗告人等人決定聲明拋棄繼承權，是抗告人等
    人於97年2月27日至9月中旬期間，實難遽認已知悉有繼承權
    ，其後具狀提出聲明，並未延宕超過3個月之時間，為此提
    起本件抗告，請求廢棄原裁定，就抗告人等人之拋棄繼承權
    ，准予備查。
三、按繼承人得拋棄其繼承權；前項拋棄，應於知悉其得繼承之
    時起3個月內以書面向法院為之，民法第1174條第1項、第2
    項定有明文。所謂「知悉其得繼承之時」係指繼承人知悉被
    繼承人死亡，其為繼承人而取得繼承權之時而言，與繼承人
    是否或何時知悉被繼承人有何財產無涉。換言之，知悉繼承
    之事實與知悉繼承財產之存在係屬二事，應予區別。
四、查被繼承人係於97年2月27日死亡，抗告人丁○○○、丙○○、乙○○、甲○○等人分別為被繼承人之配偶及子女，有
    繼承系統表、戶籍謄本等件附卷可佐。而抗告人等人於被繼
    承人死亡時即已知悉其等得為繼承，此為抗告人等人於抗告
    狀中所不否認，其等遲至97年10月14日始具狀向本院聲明拋
    棄繼承權，顯已逾法定3個月之期間。雖抗告人等人執上開
    理由為辯，認其等於97年9月中旬知悉被繼承人留有上開2筆
    土地之遺產後，旋於同年10月14日具狀拋棄繼承權，相距僅
    近月時間，應無逾越拋棄繼承權之法定期間，然依上開說明
    ，顯係抗告人等人對法律規定之誤解，其等所辯，洵無足採
    ，抗告人等人聲明拋棄繼承權已逾越3個月之法定期間，則
    堪認定，原審依同一理由裁定駁回抗告人之聲明，核無違誤
    ，抗告人等人仍執前詞，指摘原裁定不當，求予廢棄，為無
    理由，應予駁回。
五、據上論結，本件抗告為無理由，依非訟事件法第46條、第21
    條第1項、民事訴訟法第495條之1第1項、第449條第1項、第
    95條、第78條，裁定如主文。
中    華    民    國    97    年    11    月    28    日
                    家事法庭  審判長法  官  王銘勇
                                    法  官  汪銘欽
                                    法  官  林昌義
以上正本係照原本做成。
本裁定除以適用法規顯有錯誤為理由，並經本院許可外，不得再
抗告。
如提起再抗告，應於收受送達後10日內向本院提出再抗告狀，應
同時表明再抗告理由，且繳納再抗告費新臺幣1,000元。
中    華    民    國    97    年    11    月    28    日
                                    書記官  馮玉玲


司法院資訊處製作；財團法人民間司法改革基金會備份。
